臺灣高等法院刑事裁定
111年度毒抗字第193號
抗  告  人  李惠敏
（即被告）          



上列抗告人因毒品危害防制條例案件，不服臺灣臺北地方法院中
華民國111年1月13日裁定（110年度毒聲字第1087號），提起抗
告，本院裁定如下：
    主  文
抗告駁回。                                             
    理  由
一、原裁定意旨略以：被告李惠敏於民國110年8月9日某時許，
    在新北市○○區○○街00巷0號13樓居所内，將甲基安非他命放
    在玻璃瓶内燒烤再以口鼻吸食之方式，施用第二級毒品甲基
    安非他命1次。嗣於同年月10日16時57分許，經警於上址查
    獲。訊據被告坦承犯行，並有台灣尖端先進生技醫藥股份有
    限公司濫用藥物檢驗報告在卷可稽，足認被告之任意性自白
    與事實相符，被告有前揭施用第二級毒品大麻之事實，至為
    明確。被告前於90年間因施用毒品案件，經原審以92年度毒
    聲字第2134號裁定送觀察、勒戒，並於90年10月23日因無繼
    續施用之傾向，經臺灣臺北地方檢察署以90年毒偵字第2517
    號為不起訴處分，有本院被告前案紀錄表可參。被告本案施
    用毒品犯行，距前次觀察勒戒執行完畢經釋放後已逾3年，
    應依毒品危害防制條例第20條第3項、第1項規定施以觀察、
    勒戒，本案檢察官之聲請核與前開規定相符。而被告尚有其
    他多件案件繫屬中，有其本院前案紀錄表在卷可稽，檢察官
    於裁量權之行使時，已考量上情，而認以觀察、勒戒為適當
    ，亦無違背法令、事實認定有誤或其他裁量重大明顯瑕疵。
    聲請意旨核無不合，應予准許。依毒品危害防制條例第20條
    第1項，觀察勒戒處分執行條例第3條第1項規定，裁定應送
    勒戒處所觀察、勒戒等語。
二、抗告意旨略以：抗告人李惠敏本次經查獲施用毒品前，雖亦
    有施用紀錄，惟已逾3年；抗告人有正當、固定之工作，另
    因去年曾發生重大車禍，致重傷需花費時間及金錢復健，導
    致經濟拮据、一時失慮提供帳戶與詐欺集團使用，致必須賠
    償被害人之財物損失，目前均有與被害人達成和解，依抗告
    人之具體生活及工作狀況，似不宜逕付觀察勒戒，且本件抗
    告人坦承施用，惟未獲陳述意見之機會，原裁定就前開情節
    未予審酌，亦未聽取抗告人之聲請意見，應予廢棄。檢察官
    亦可依職權做成附命戒癮治療之緩起訴處分，是毒品危害防
    制條例對於「初犯」之毒癮治療方式，採「觀察勒戒」和「
    附命戒癮治療之緩起訴條件」雙軌併行，檢察官可依職權、
    衡量個案具體情事決定給予何類處分。就檢察官對被告施用
    毒品行為究為附命緩起訴戒癮治療處分或聲請觀察、勒戒之
    職權行使，法院固應予以尊重，然於檢察官依毒品條例第20
    條規定聲請觀察、勒戒時，條文並未規定法院「應」予准許
    ，自得審查檢察官聲請之必要性，倘對檢察官聲請之案件需
    照單全收，也恐有侵害法官之審判權限。查，抗告人確實有
    被驗出施用第二級毒品之反應，惟檢察官聲請觀察勒戒前並
    未給予抗告人陳述意見之機會，且抗告人因110年7月間發生
    重大車禍（抗證1)，至今仍需固定至醫療機構復健，恐因身
    體健康因素無法於相當期間内禁錮於勒戒處所。再查，抗告
    人前被查獲施用毒品之時間約係於92年間，距離這次被查獲
    期間已經超過3年，且抗告人前因重大車禍致無法工作、頓
    失經濟來源，不得已提供帳戶予詐騙集團使用，為賠償被害
    人損失之金額，抗告人願勉力兼二份工作，擔任宏展保全公
    司、立誠保全公司之夜班保全（抗證2)，以彌補被害人之損
    失。依毒品危害防制條例立法意旨，以及抗告人之身體、經
    濟狀況，應予抗告人在外戒治之緩起訴機會，方為妥適等云
    云。
三、經查：
　㈠被告於警詢時坦承犯行，且其110年8月10日採集之尿液，經
    鑑驗結果呈安非他命、甲基安非他命等情，有臺北市政府警
    察局偵辦毒品案件尿液檢體委驗單及檢體編號相符之台灣尖
    端先進生技醫藥股份有限公司濫用藥物檢驗報告各1份在卷
    可稽（見110年度毒偵字第2976號卷第17、51、55頁），足
    認被告前開任意性自白核與事實相符，顯見被告確有於上揭
    時、地施用第二級毒品之行為甚明。又被告前於90年間因施
    用毒品案件，經原審以92年度毒聲字第2134號裁定送觀察、
    勒戒，並於90年10月23日因無繼續施用之傾向，經臺灣臺北
    地方檢察署以90年毒偵字第2517號號為不起訴處分，有本院
    被告前案紀錄表可參。被告本案施用毒品犯行，距前次觀察
    勒戒執行完畢經釋放後已逾3年，應依毒品危害防制條例第2
    0條第3項、第1項規定施以觀察、勒戒，本案檢察官之聲請
    核與前開規定相符。而被告尚有其他多件案件繫屬中，有本
    院前案紀錄表在卷可稽，檢察官於裁量權之行使時，已考量
    上情，而認以觀察、勒戒為適當，是原裁定准許聲請人之本
    件聲請，並無違誤。
　㈡按毒品危害防制條例所規定之觀察、勒戒處分，其立法意 旨
    在幫助施用毒品者戒除毒癮，該處分之性質非為懲戒行為人
    ，而係為消滅行為人再次施用毒品之危險性，目的在戒除行
    為人施用毒品之身癮及心癮措施；觀察勒戒係導入一療程觀
    念，針對行為人將來之危險所為預防、矯治措施之保安處分
    ，以達教化與治療之目的，可謂刑罰之補充制度，從而毒品
    危害防制條例本身所規定之觀察、勒戒及強制戒治等保安處
    分，雖兼具剝奪自由權利之性質，卻有刑罰不可替代之教化
    治療作用。是該條例規定之觀察、勒戒處分及附命完成戒癮
    治療之緩起訴處分，何者對於施毒者較為有利，端在何種程
    序可以幫助施用毒品之人戒除施用毒品之行為，尚非可由法
    院逕行認定附命完成戒癮治療之緩起訴處分對施用毒品者係
    較有利。又檢察官是否對被告為緩起訴處分，自得本於法條
    規定及立法目的，妥為斟酌、裁量，始予決定；法院原則上
    應尊重檢察官職權之行使，僅為有限之低密度審查，除檢察
    官之判斷有違背法令、事實認定有誤或其裁量有重大明顯瑕
    疵外，尚不得任意指為違法。準此，檢察官對「初犯」或「
    3年後再犯」施用毒品罪行之行為人，究應採行附命完成戒
    癮治療之緩起訴處分，或向法院聲請觀察、勒戒之處遇措施
    ，要屬檢察官之裁量職權，非法院所得介入或審酌，倘檢察
    官係聲請法院裁定觀察、勒戒，法院就其聲請，除檢察官有
    違法或濫用其裁量權之情事外，僅得依法裁定被告令入勒戒
    處所執行觀察、勒戒，以查其是否仍有施用毒品傾向，尚無
    自由斟酌以其他方式替代之權。被告本案施用第二級毒品犯
    行距其最近1次因犯施用毒品罪經觀察勒戒執行完畢釋放之
    日已逾3年，有本院被告前案紀錄表可憑，檢察官認被告本
    件施用毒品犯行明確，而向法院聲請觀察、勒戒，自屬檢察
    官職權之適法行使。復參之被告本案經多次查獲施用毒品，
    且另有施用毒品案件尚在偵查中（臺灣臺北地方檢察署110
    年毒偵字第3705號)，足認被告非偶一為施用毒品犯行，檢
    察官因認被告應於機構內為毒癮矯治，難認其判斷有何違背
    法令、事實認定有誤或裁量有重大明顯瑕疵之情事，縱被告
    提出戒癮治療之聲請，僅在促請檢察官注意得否予以適用，
    檢察官並不受被告聲請之拘束，法院亦無以其他方式替代或
    以其他原因免予執行之裁量權。至被告所稱工作、家庭等因
    素，並非審酌應否為觀察、勒戒之考量事由，尚無從執此認
    原裁定有所違誤。本件檢察官聲請觀察、勒戒，係符合法定
    要件，其裁量之判斷既無重大明顯瑕疵，亦無濫用或不當情
    形，自應尊重檢察官職權之行使，不得任意指為違法。
四、綜上所述，原審依毒品危害防制條例第20條第1項、第3項及
    觀察勒戒處分執行條例第3條第1項規定，裁定被告應送勒戒
    處所觀察、勒戒，經核並無違誤。抗告意旨請求撤銷原裁定
    ，為無理由，應予駁回。　　 
據上論斷，應依刑事訴訟法第412條，裁定如主文。
中　　華　　民　　國　　111 　年　　3 　　月　　11　　日
                  刑事第八庭   審判長法　官  陳世宗
                                     法　官  吳勇毅
                                     法　官  呂寧莉
以上正本證明與原本無異。
不得再抗告。
                                     書記官  賴資旻
中　　華　　民　　國　　111 　年　　3 　　月　　11　　日